臺灣彰化地方法院民事判決　　九十三年度婚字第五九七號
　　原　告
　　即反訴被告　乙○○
　　被　告
　　即反訴原告　甲○○
　　訴訟代理人　吳天富律師
右當事人間請求履行同居　(反訴請求離婚等)事件，於民國九十四年三月一日辯論終
結，本院判決如左：
    主    文
原告之訴駁回。
訴訟費用由原告負擔。
准反訴原告與反訴被告離婚。
反訴被告應給付反訴原告新台幣參拾萬元。
反訴原告其餘之訴駁回。
反訴訴訟費用由被告負擔。
本判決第四項得假執行。
    事    實
甲、原告（即反訴被告）方面：
  一、訴之聲明：
  　　被告應與原告履行同居，訴訟費用由被告負擔。並稱，同意離婚，但請求駁回
  　　反訴原告之攸關請求賠償金錢之請求。
  二、陳述：
  　(一)兩造於民國七十六年十二月十八日結婚，初尚和睦，詎被告自民國八十四年四
      月間起，反忽常態，經常深夜未歸，原告當時尚以和為貴，百般忍受，但被告
      竟得寸進尺，更在外居住，不理家務，去向不明，經原告請其親友勸告，及經
      由彰化縣埤頭鄉調解委員會調解，被告皆未到，終告無效。
    (二)八十四年被告即離家出走，原告去申請調解，被告有回來一段時間後又離家。
      九十一年八月又離家一禮拜、九十二年二月又回家搬東西後就離家，原告父親
      過世，曾請女兒打電話給被告，她隔幾天後才回來，之後又離家；九十三年七
      月至十一月間，被告各有七日至二十三日不等日數未回家。八十四年被告分別
      二次拿走原告肆拾伍萬、拾伍萬元，原告申請調解，被告向調解委員一下說是
      已被偷，一下子已被搶；九十年十二月的診斷書那次被告羞辱原告母親，原告
      才象徵性的打她兩巴掌。照片的門是我家往庭院的門，旁邊還有一個門，如果
      原告打門鎖住，她怎麼出去。且被告如果沒辦法進來，又如何拍照片；當天因
      為颱風天，所以我才把門上鎖。被告在眾人面前宣示不吃、不用我家的，結婚
      後不洗衣服也不煮飯，常常三更半夜才回來。被告常常說她是玉皇大帝的女兒
      被貶到人間修佛，我懷疑她精神有問題。
    (三)被告曾於八十一年一月十五日之信函稱：「．．．我知道錯了，請原諒我的幼
      稚無知，有時想你也是太委屈了，你對家庭犧牲奉獻，所付出的壓力也很大，
      我雖然脾氣不好，無法控制自己情緒，有時常在想你的好處．．．，只不過我
      一直要改，改不起來，也在後悔．．．」，被告僅紙上作業，實則背道而馳，
      十七年來，兩造間爭吵多於和睦，八十四年四月被告不理家務，遷出在外。被
      告常常三更半夜才回來，回來後又將房門上鎖不讓原告進去，到底是誰在守活
      寡我也不知道。被告經常懷疑我與人有一腿，又懷疑我與別人同居，曾有一次
      跟蹤我回家後躲在門外被我媽媽撞見，跟原告借六十萬元也沒有還，並恐嚇我
      要給我好看；也要我女兒做偽證說我打她，我會打被告二個耳光，是因為她羞
      辱我母親還罵我父親。
    (四)按夫妻之一方因判決離婚，而受有財產上及非財產上之損害者，依民法第一千
      零五十六條規定，固得向他方請求賠償，但此項請求權之發生，須受害人無過
      失為要件，又非財產上之損害，如何始認為相當，由法院斟酌配偶自營生計之
      能力，對造之財力；本件反訴原告自稱是代課老師，應有相當收入，反訴被告
      現以雜工維生，無固定工作，上有高堂須孝養及二子女張泓群、張美玲尚在就
      學中，教育費不貲，家計大多數是原告在支應。本件反訴原告任性程度，可謂
      氣勢凌人，實有過失，已無損害賠償請求權，況反訴被告亦無財力可供賠償。
  三、證據提出戶籍謄本、彰化縣埤頭鄉調解委員會調解不成立證明書、被告書寫信
      件一件為證，並聲請訊問證人即原告之母張吳阿絨、兩造之子張泓群。
乙、被告（即反訴原告）方面：
  一、訴之聲明：
    (一)駁回原告履行同居之本訴。
　　(二)反訴之聲明：請准反訴原告與反訴被告離婚；反訴被告應賠償反訴原告新台幣
　　　　　　　　　二百萬元（慰藉金）。
  二、陳述：
    (一)原告（即反訴被告）動輒侮辱、毆打被告（即反訴原告），造成不法侵害，於
      九十年十二月五日毆打被告，有診斷書及鈞院九十年度家護字第四八五號民事
      裁定保護令、刑事判決可按。又原告脾氣暴躁，情緒不穩，經常藉詞生事，無
      理取鬧，於九十一年七月三日，復對被告實施家庭暴力，被告聲請延長保護令
      及刑事追訴，原告遭判處有期徒刑三月確定；又原告於其房門以鑰匙鎖住，不
      讓被告入內，且經常譏笑被告長得像「許純美」、「妳是什麼貸色？」，既然
      原告經常加暴力於被告，被告長期間於生活恐懼中，實在有不能同居之正當理
      由啊！
    (二)原告對被告已無夫妻之情，舉凡被告打開家中電器、瓦斯，原告皆要求被告付
      費，又常破壞原告之衣物、用品，並稱要被告遷出戶籍，否則，將對被告不利
      ；又原告並常以其簽妥之離婚協議書威脅被告簽字離婚，夫妻間難予再共同生
      活及維持婚姻關係，爰本於民法第一千零五十二條第一項第三款、第二項之規
      定，反訴請求離婚，並反訴請求非財產上賠償（慰藉金）。
    (三)原告提出上開被告書寫信件，是十二年前的事，時境變遷，時空背景不同，不
      得以十二年前信函，作為判斷今日之事；反訴原告於八十四年四月雖遷居在外
      ，係基於職業關係，事後約三個月後，已遷回與反訴被告同居，本件實歸咎於
      反訴被告；按兩造所生子女之平常生活費，在校學費、補習費等，由反訴原告
      支付。也因原告拒付兩造之女張美玲學費，致使其不得已，課暇到火鍋店打工
      ，影響學業
    (四)原告從八十三年就開始對我冷淡，他到大陸回來之後就睡椅子不與我同房，並
      跟我說如果我想老公的話，就到操場跑一跑，讓我守活寡，八十四年十二月他
      到大陸說五十天就回臺灣，後來經過我看他的護照，他回台時間與他說的不一
      樣。八十四年原告鎖我的門不讓我進屋，所以我才到外面工作，九十一年之後
      我都還與女兒、兒子、公婆及原告都同住一起。原告回來晚上都睡椅子，我婆
      婆還拿被子給他蓋，縱容他。又反訴被告並非無資力，其分得之家產不少，由
      其有土地登記謄本、銀行存摺、定存單等可證。
  三、證據提出診斷書、本院九十年度家護字第四八五號民事通常保護令、九十一年
      家護聲字第二四號民事通常保護令、九十一年度簡字第五八號刑事判決、九十
      一年易字第八一六號刑事判決、離婚協議、服務證明書、開銷明細暨收據、達
      德商工證明書、火鍋店證明書（以上皆影本）、照片等為證，並聲請訊問證人
      即兩造之女張美玲。
丙、本院依職權調取本院九十年度家護字第四八五號民事通常保護令、九十一年家護
    聲字第二四號民事通常保護令、九十一年度簡字第五八號刑事判決、九十一年易
    字第八一六號刑事判決卷宗等。
    理　　由
一、原告（即反訴被告）主張兩造為夫妻關係現仍存續中，業據原告提出戶籍謄本為
    證。原告又主張被告於八十四年被告即離家出走，後被告有回來一段時間後又離
    家。即於九十一年八月間，被告又離家一禮拜、九十二年二月又回家搬東西後就
    離家；九十三年七月至十一月間，被告各有七日至二十三日不等日數未回家等情
    ，訴請被告應與原告同居。惟被告辯稱：八十四年間離家住在台中，是因為任職
    會計工作，且工作地點在台中，後來三個月後就搬回與原告同住，查原告主張被
    告於八十四年間曾離家之事實，距今已有十年餘，且係短暫期間，又被告並非從
    當時起迄今均離家。又被告辯稱受原告不法家庭暴力，即於九十年十二月五日夜
    間，於彰化縣埤頭鄉○○路六十號，原告出手毆打被告右臉頰，致其受有右臉頰
    瘀腫等傷害，經本院於九十一年二月六日以九十年度家護字第四八五號核發通常
    保護令在案，刑事部分，原告並因此遭處拘役五十日，緩刑三年，復有本院九十
    一年度簡字第五八號刑事判決可稽；又原告復於九十一年七月三日夜間，違反保
    護令，於上址，將被告置於屋內之桌子搬出屋外，並用腳將垃圾桶採破，以此方
    法對被告為不法之精神侵害，經本院於九十二年一月廿二日以九十一年度家護字
    第二四號裁定延張保護令，刑事案件，經本院以九十一年度易字第八一六號判處
    有期徒刑三月，准予易科罰金確定，此經本院調閱上開卷宗查證屬實。另據兩造
    之女張美玲於本院證稱：「現與兩造同住，我曾看過爸爸打過媽媽，他還罵說媽
    媽是什麼貨色，她是許純美之類」、「媽媽在家裏用電器、瓦斯煮東西給我們吃
    ，爸爸就會要媽媽付費，學校要繳學，爸爸都不付，或來由媽媽或奶奶幫支付」
    、「爸將要媽簽的離婚協議書貼在櫥櫃上」、「（問：看過爸爸將內、外門上鎖
    ？）有，媽媽回來，爸爸看到，就趕快把門鎖起來，讓媽媽無法進來，平常媽媽
    正常上、下班，每天都有回家」等語，復有被告提出之離婚協議、達德商工證明
    書、火鍋店證明書、照片等為佐證，自當認被告之辯稱為真實，況連原告之母亦
    稱，被告曾因多嘴，遭原告打了二個耳光等語。堪信被告確受有原告不堪同居之
    虐待，自有不能與之同居之正當理由，原告據此主張履行同居之訴，為無理由，
    應予駁回。
二、按夫妻之一方，受他方不堪同居之虐待者，為判決離婚之原因，民法第一千零五
    十二條第一項第三款定有明文。本件反訴原告（被告）除於九十、九十一年間受
    到反訴被告家庭暴力，已如上述，另反訴被告常以反訴原告是什麼貨色，是「許
    純美」之類語言相諷，及只要反訴原告用家中電器用品，即要求付費，並將反訴
    被告簽妥之離婚協議書貼在櫥櫃上。按男女以雙方感情，誠摯相愛為基礎，相互
    扶持，彼此容忍，共營婚姻生活；又夫妻關係立於平等之地位，各得維持其個人
    之尊嚴。本件反訴被告之上開行為，極盡羞辱反訴原告，實已造成他方不堪同居
    之虐待，依上開規定，反訴原告提起離婚之請求，為有理由，應予准許；又夫妻
    之一方因判決離婚，雖非財產上之損害，他方亦得請求賠償相當之金額，但以受
    害人無過失者為限，民法第一千零五十六條第二項亦定有明文。本件兩造間既判
    決離婚，離婚之事由，可歸責於反訴被告，反訴原告自可依上述規定，請求賠償
    相當金額。爰斟酌本件離婚事由，反訴原告為商專畢業，現職為國小代課教師，
    反訴被告為國中畢業，其自稱目前無業，反訴被告尚得負擔家庭成員生計，及反
    訴原告提出之反訴被告財產資料（土地登記簿謄本、銀行、農會存單，存摺，皆
    影本）等，認為反訴被告應賠償反訴原告三十萬元，較為適當，反訴原告於此範
    圍內之請求為有理由，應予准許；超出部分，為無理由，應予駁回。惟反訴訴訟
    費用之負擔，衡情應由反訴被告負擔全部。又上開關於非財產之損害，所命給付
    之金額未逾新台幣五十萬元，應依職權宣告假執行。
三、據上論結，本件原告之訴為無理由，反訴原告之訴為一部有理由、一部無理由，
    依民事訴訟法第七十八條、第七十九條、第三百八十九條第一項第五款，判決如
    主文。
中　　　華　　　民　　　國　　九十四　　年　　　三　　　月　　 十五　　 日
　　　　　　　　　　　　　　　　　臺灣彰化地方法院家事法庭
　　                                  法　　　官　王鏡明
右為正本係照原本作成
如對本判決上訴應於判決送達後廿日內向本院提出上訴狀
                                      法院書記官　楊美芳
中　　　華　　　民　　　國　　九十四　　年　　　三　　　月　　 十五　　 日
